【裁判字號】    98,司財管,218
【裁判日期】    981203
【裁判案由】    指定遺產管理人
【裁判全文】
臺灣高雄地方法院民事裁定           98年度司財管字第218號
聲  請  人  乙○（台灣）商業銀行股份有限公司
法定代理人  甲○○
上聲請人聲請對被繼承人丙○○指定遺產管理人事件，本院裁定
如下：
    主  文
選任許清連律師為被繼承人丙○○（男，民國○○○年○○月○
○○日生，身分證統一編號：Ｚ000000000號）之遺產
管理人。
程序費用新臺幣壹仟元由被繼承人丙○○之遺產負擔。
    理  由
一、按「繼承開始時，繼承人之有無不明者，由親屬會議於1 個
    月內選定遺產管理人，並將繼承開始及選定遺產管理人之事
    由，向法院報明。」、「無親屬會議或親屬會議未於前條所
    定期限內選定遺產管理人者，利害關係人或檢察官，得聲請
    法院選任遺產管理人，並由法院依前項規定為公示催告。」
    、又「先順序繼承人均拋棄其繼承權時，由次順序之繼承人
    繼承，其次順序之繼承人有無不明或第四順序之繼承人均拋
    棄其繼承權者，準用關於無人承認繼承之規定。」，民法第
    1177條、第1178條第2 項、第1176條第6 項分別定有明文。
二、聲請意旨略以：緣被繼承人丙○○於民國98年5 月8 日死亡
    ，生前設籍於高雄縣大樹鄉○○路708 號9 樓，因其各順位
    繼承人均已依民法第1174條規定聲明拋棄繼承，並經本院98
    年度司繼字第2049號准予備查在案。而被繼承人丙○○是否
    有其他繼承人不明，其親屬會議亦未於1 個月內選任遺產管
    理人，致聲請人對被繼承人丙○○之債權無法獲得清償，爰
    狀請本院依法選任本件之遺產管理人等語。
三、經查：
  (一)聲請人主張前揭事實，業據其提出行政院金融監督管理委員
    會98年7 月17日金管銀外字第09800316561 號函、本院98民
    事執行處98年9 月15日雄院高98司執水字第69305 號函、繼
    承系統表、戶籍謄本、本院98年8 月27日雄院高98司繼司新
    字第2049號函等件為證，並經本院依職權調取本院98年度司
    繼字第2049號拋棄繼承權卷宗核閱屬實，堪信為真實。
  (二)聲請人既對被繼承人丙○○有債權存在，為其債權人，自應
    屬利害關係人無訛。又被繼承人丙○○之繼承人均已依法拋
    棄繼承，復查無其他合法繼承人存在，揆諸前揭規定，被繼
    承人丙○○之遺產自應準用關於無人承認繼承之規定，參以
    其親屬會議並未於死亡發生之日起1 個月內為其選定遺產管
    理人並呈報本院，是聲請人以利害關係人之地位，向本院聲
    請選任被繼承人丙○○之遺產管理人，自屬有據。
  (三)本院審酌：被繼承人丙○○前揭現存之合法繼承人既均已依
    法拋棄繼承，本無義務就其遺產再為管理，且由渠等既已行
    使法律所賦予之拋棄繼承權，可知顯已不願再與被繼承人丙
    ○○之遺產有何糾葛；而本院函詢財政部國有財產局臺灣南
    區辦事處是否願擔任本件遺產管理人，經陳報有債務大於遺
    產之虞，故其不適宜擔任本件遺產管理人，有財政部國有財
    產局臺灣南區辦事處98年11月24日台財產南接字第09800183
    44號函在卷可憑；況擔任遺產管理人，主要係彙整被繼承人
    之財產，此須熟悉相關法律程序進行遺產處分，經本院自高
    雄律師公會願意擔任法院遺產管理人名單中徵詢後，許清連
    律師願意以其專業知識管理及處理被繼承人丙○○後續之遺
    產問題，並有電話紀錄1 紙附卷可憑，爰選任許清連律師為
    本件被繼承人丙○○之遺產管理人。另因本件被繼承人丙○
    ○之全部繼承人均拋棄繼承，而「準用」無人承認繼承之規
    定，與繼承人有無不明之情形尚屬有間，是民法第1178條第
    1 項關於承認繼承之公示催告，即無準用之餘，附此敘明。
四、依非訟事件法第157 條、第24條第1 項，裁定如主文。
中    華    民    國    98    年    12    月    3     日
                  家事法庭  司法事務官  宋佳蓁
如對本裁定抗告，須於裁定送達後10日之不變期間內，向本院提
出抗告狀，並繳納抗告費新臺幣1,000 元。
中    華    民    國    98    年    12    月    3     日
                            書  記  官  李聖章


司法院資訊處製作；財團法人民間司法改革基金會備份。
